臺灣板橋地方法院刑事判決　　　　　　　96年度易字第1986號
公　訴　人　臺灣板橋地方法院檢察署檢察官
被　　　告　乙○○
選任辯護人　余忠益　律師
上列被告因妨害名譽案件，經檢察官提起公訴〔９６年度偵字第
１３２６１號〕；本院裁定行簡式審判程序，茲判決如下：
    主  文
乙○○連續散布文字而指摘足以毀損他人名譽之事，累犯，處拘
役伍拾日，如易科罰金以銀元參佰元折算壹日；減為拘役貳拾伍
日，如易科罰金以銀元參佰元折算壹日。
　　事實及理由
壹、本件犯罪事實：乙○○於民國〔下同〕９２年間，因詐欺案
    〔臺灣臺中地方法院檢察署９２年度偵字第３０９０號〕，
    經臺灣臺中地方法院判處有期徒刑肆月，如易科罰金，以銀
    元參佰元折算壹日確定，嗣於９２年１１月２０日執行完畢
    ，未見悔悟，於９４年間，經由網路交友結識李Ｏ萱〔年籍
    在卷〕，雙方因故產生嫌隙，乙○○竟基於公然侮人暨誹謗
    之概括犯意，自同年８月２０日起至９月６日止，分別在其
    臺中市○○區○○路６８號４樓之５住處及臺中縣梧棲鎮○
    ○路○段２號３樓「交通部臺中港務局」工作處上網，使用
    向雅虎奇摩網站申請之「ｙｕｗｉｎ６２４７」、「ｗａｄ
    ｅ0000000」、「ｆｒａｚｉｅｒ８８８」、「ｏｋ
    ａｆｏｒ２００５８８」及「ｊｅｆｆｅｒｓｏｎ0000
    000」等會員帳號〔會員暱稱均為「甯馨是剋夫命」〕，
    在不特定多數人均得觀看之雅虎奇摩交友網站會員暱稱「海
    洋楓葉」之網頁留言版上，連續多次張貼「李Ｏ萱賤女人」
    公然侮辱李Ｏ萱，意圖散布於眾，張貼「妳竟然騙妳婆婆２
    百萬去外面養小白臉」、「因討客兄被抓到離婚」、「墮胎
    二次」等文章，散布文字指摘足以毀損李Ｏ萱名譽之事，足
    使在臺北縣板橋市○○○街１２４巷１弄１２之４號家中上
    網發現該等留言之李Ｏ萱名譽受損。案經李Ｏ萱訴由臺灣板
    橋地方法院檢察署檢察官偵查起訴。
貳、證據：除補充引用被告於本院之自白外〔參見本院準備程序
    錄、簡式審判筆錄〕，引用起訴書之記載〔如附件〕。
參、被告為事實欄所示行為後，刑法業經　總統於９４年２月２
    日以總統華總一義字第０９４０００１４９０１號令修正公
    布第１～３、５、１０、１１、１５、１６、１９、２５～
    ２７、第四章章名、２８～３１、３３～３８、４０～４２
    、４６、４７、４９、５１、５５、５７～５９、６１～６
    ５、６７、６８、７４～８０、８３～９０、９１－１、９
    ３、９６、９８、９９、１５７、１８２、２２０、２２２
    、２２５、２２９－１、２３１、２３１－１、２９６－１
    、２９７、３１５－１、３１５－２、３１６、３４１、３
    ４３條條文；增訂第４０－１、７５－１條條文；刪除第５
    ６、８１、９４、９７、２６７、３２２、３２７、３３１
    、３４０、３４５、３５０條條文；並自９５年７月１日施
    行。現行刑法第２條第１項規定：「行為後法律有變更者，
    適用行為時之法律。但行為後之法律有利於行為人者，適用
    最有利於行為人之法律。」，其中〔一〕刑法第３０９條第
    １項規定「公然侮辱人者，處拘役或三百元以下罰金。」，
    同法第３１０條第２項規定「散布文字、圖畫犯前項之罪者
　　，處二年以下有期徒刑、拘役或一千元以下罰金。」；惟行
　  為時刑法第３３條第５款規定：「罰金：一元以上」。現行
    刑法第３３條第５款規定「罰金：新臺幣一千元以上，以百
    元計算之。」。修正後罰金刑最低度重於行為時法，新法非
    有利於行為人。〔二〕行為時刑法第４７條規定：「受有期
　　徒刑之執行完畢，或受無期徒刑或有期徒刑一部之執行而赦
  　免後，五年以內再犯有期徒刑以上之罪者，為累犯，加重本
    刑至二分之一。」。現行刑法第４７條第１項規定：「受徒
    刑之執行完畢，或一部之執行而赦免後，伍年以內故意再犯
    有期徒刑以上之罪者，為累犯，加重本刑至二分之一。」；
    對於行為時、裁判時均構成累犯之行為人而言，新法非有利
    於行為人。〔三〕現行刑法第５５條修正為「一行為而觸犯
　　數罪名者，從一重處斷。但不得科以較輕罪名所定最輕本刑
  　以下之刑。」。上開條文但書係科刑限制，為法理之明文化
    ，非屬法律變更〔最高法院９５年第８次刑事庭會議決議意
    旨參照〕。〔四〕行為時刑法第５６條規定：「連續數行為
　　而犯同一之罪名者，以一罪論。但得加重其刑至二分之一。
  　」。現行刑法業將第５６條刪除；比較新、舊法律，新法非
    有利於行為人。〔五〕行為時之刑法第４１條第１項前段規
　　定：「犯最重本刑為伍年以下有期徒刑以下之刑之罪，而受
  　陸個月以下有期徒刑或拘役之宣告，因身體、教育、職業、
    家庭之關係或其他正當事由，執行顯有困難者，得以壹元以
    上參元以下折算壹日，易科罰金。」，又行為時之易科罰金
    折算標準，修正前罰金罰鍰提高標準條例第２條〔現已刪除
    〕規定，就其原定數額提高為１００倍折算１日。據此，行
    為時之易科罰金折算標準，應以銀元參佰元折算壹日，經折
    算後，應以新臺幣玖佰元折算壹日。惟現行刑法第４１條第
    １項前段則規定：「犯最重本刑為伍年以下有期徒刑以下之
    刑之罪，而受陸個月以下有期徒刑或拘役之宣告者，得以新
    臺幣壹仟元、貳仟元或參仟元折算壹日，易科罰金。」。比
    較修正前、後之易科罰金折算標準，新法非有利於行為人。
肆、核被告所為，係犯刑法第３０９條第１項之公然侮罪、第３
    １０條第２項之加重誹謗罪。其以一行為觸犯上開貳罪名，
    依想像競合犯規定，從較重之加重誹謗罪處斷；先後多次加
    重誹謗犯行，時間緊接，犯罪構成要件相同，顯係基於概括
    犯意反覆為之，依修正前刑法連續犯規定，論以壹罪，並加
    重其刑。被告於９２年間，因詐欺案〔臺灣臺中地方法院檢
    察署９２年度偵字第３０９０號〕，經臺灣臺中地方法院判
    處有期徒刑肆月，如易科罰金，以銀元參佰元折算壹日確定
    ，嗣於９２年１１月２０日執行完畢，此有臺灣高等法院被
    告前案紀錄在卷足稽，伍年之內，再犯有期徒刑以上之加重
    誹謗罪，依累犯之規定，加重其刑。末按被告犯罪時間在９
    ６年４月２４日以前，應按中華民國九十六年罪犯減刑條例
    規定減其宣告刑二分之一。爰審酌被告犯罪之動機、目的、
    手段、所致之損害，暨犯罪後態度等一切情狀，量處如主文
    所示之刑，並諭知減得之刑，暨易科罰金之折算標準。
據上論斷，應依刑事訴訟法第２８４條之１、第２７３條之１第
１項、第２９９條第１項前段、第３１０條之２、第４５４條，
刑法第２條第１項前段，修正前刑法第５６條、第３０９條第１
項、第３１０條第２項、第５５條、第４７條、第４１條第１項
前段，罰金罰鍰提高標準條例第１條前段，修正前罰金罰鍰提高
標準條例第２條，中華民國九十六年罪犯減刑條例第２條第１項
第３款、第７條，判決如主文。
本案經檢察官劉仕國到庭執行職務。
中　　華　　民　　國　　96　　年　　11　　月　　5 　　日
                  刑事第一庭    法　官  陳福來
以上正本證明與原本無異。
如不服本判決應於送達後10日內向本院提出上訴狀。
                                書記官  林兆嘉
中　　華　　民　　國　　96　　年　　11　　月　　15　　日
附錄壹：本件論罪科刑參考法條：
刑法第３０９條：
公然侮辱人者，處拘役或三百元以下罰金。
以強暴犯前項之罪者，處一年以下有期徒刑、拘役或五百元以下
罰金。
刑法第３１０條：
意圖散布於眾，而指摘或傳述足以毀損他人名譽之事者，為誹謗
罪，處一年以下有期徒刑、拘役或五百元以下罰金。
散布文字、圖畫犯前項之罪者，處二年以下有期徒刑、拘役或一
千元以下罰金。
對於所誹謗之事，能證明其為真實者，不罰。但涉於私德而與公
共利益無關者，不在此限。
附錄貳：告訴人、被害人、被告上訴權利告知書：
一、如果您是告訴人或被害人而對本判決不服，請書具不服的理
    由狀，向臺灣板橋地方法院檢察署提出聲請，請求檢察官上
    訴。但要注意可以上訴的期間只有１０天，而且這項可以上
    訴的期間，是以檢察官收受判決正本的日期起算，不是從您
    收到判決以後起算。
二、如果您是被告而對本判決不服，可以在您收到判決後１０天
    內提起上訴，而上訴的目的，既然是希望改變原來的判決，
    所以您的上訴狀一定要記載上訴的具體理由。
三、如果您是被告，也可以在１０天的上訴期間內，先行提出上
    訴狀，但要注意在１０天上訴期間屆滿後的２０天內，向原
    來判決的法院，補提上訴理由狀。
四、如果您有什麼訴訟程序的疑問，可以就近到任何法院的聯合
    服務中心洽詢，也可以依照法律扶助法的規定，向法律扶助
    基金會請求法律扶助。
    法律扶助基金會板橋分會
    　　　地址：臺北縣板橋市○○路○段268號10樓
　　　　　電話：(00)0000-0000
　　　　　傳真：(00)0000-0000
          Email:banciao@laf.org.tw
    法律扶助基金會臺北分會
　　　    地址：臺北市○○○路○段200號6樓
　　　　　電話：(00)0000-0000
　　　　　傳真：(00)0000-0000
　　　　　Email:taipei@laf.org.tw
附件：
臺灣板橋地方法院檢察署檢察官起訴書
　　　　　　　　　　　　　　　　　　 96年度偵字第13261號
　　被　　　告　乙○○　男　34歲（民國○○年○月○日生）
　　　　　　　　　　　　住苗栗縣苑裡鎮中正里10鄰中正32號
                        居臺中市○○區○○路68號4樓之5
　　　　　　　　　　　　身分證統一編號：Ｚ000000000號
上列被告因妨害名譽案件，業經偵查終結，認應提起公訴，茲將
犯罪事實及證據並所犯法條分述如下：
        犯罪事實
一、乙○○前因詐欺案件，經臺灣臺中地方法院判決有期徒刑4
    月確定，於民國92年11月20日易科罰金執行完畢，仍不知悔
    改，於94年間經由網路交友結識李Ｏ萱，雙方因故產生嫌隙
    ，乙○○竟基於意圖毀損他人名譽之概括犯意，自同年8 月
    20日起至9月6日止，分別在其臺中市○○區○○路68號4樓
    之5住處及臺中縣梧棲鎮○○路○段2號3樓「交通部台中港務
    局」工作處上網，使用向雅虎奇摩網站申請之「yuwin6247
    」、「wade0000000」、「frazier888」、「okafor200588
    」及「jefferson0000000」等會員帳號（會員暱稱均為「甯
    馨是剋夫命」），在不特定多數人均得觀看之雅虎奇摩交友
    網站會員暱稱「海洋楓葉」之網頁留言版上，連續多次張貼
    「李Ｏ萱賤女人」、「妳竟然騙妳婆婆2百萬去外面養小白
    臉」、「因討客兄被抓到離婚」、「墮胎二次」等文章，足
    使在臺北縣板橋市○○○街124巷1弄12之4號家中上網發現
    該等留言之李Ｏ萱名譽受損。
二、案經李Ｏ萱告訴偵辦。
        證據並所犯法條
一、證據清單及待證事實
┌──┬────────────┬───────────┐
│編號│        證據名稱        │       待證事實       │
├──┼────────────┼───────────┤
│一  │告訴人李Ｏ萱之指訴      │被告全部犯罪事實      │
├──┼────────────┼───────────┤
│二  │雅虎奇摩網站交友網頁留言│系爭留言係暱稱「甯馨是│
│    │版文章影本、雅虎國際資訊│剋夫命」之人所張貼，該│
│    │股份有限公司95年6月16日 │暱稱為                │
│    │雅虎（九五）字第0556號函│yuwin6247、           │
│    │、95年12月8日雅虎（九五 │wade0000000、         │
│    │）字第01297號函所附會員 │frazier888、          │
│    │基本資料、IP位址登入紀錄│okafor200588、        │
│    │表、中華電信股份有限公司│jefferson0000000等帳號│
│    │數據通信分公司95年11月7 │所使用，該等帳號曾經上│
│    │日數行客密95帳字第145號 │網IP位址              │
│    │函所附網路IP位址使用者資│218.162.170.2         │
│    │料。                    │218.162.174.97        │
│    │                        │218.162.169.25        │
│    │                        │218.162.169.211       │
│    │                        │為台中港務局所使用    │
│    │                        │218.174.201.233       │
│    │                        │218.170.18.219        │
│    │                        │218.170.22.138        │
│    │                        │為乙○○所使用        │
├──┼────────────┼───────────┤
│三  │被告乙○○於偵查中自白  │被告全部犯罪事實      │
└──┴────────────┴───────────┘
二、核被告所為，係犯刑法第309條第1項公然侮辱、同法第310
    條第2項之加重誹謗罪嫌。被告以一行為同時觸犯上開2罪名
    ，屬於刑法第55條之想像競合犯，請從較重之加重誹謗罪嫌
    論處。被告前後多次犯行，所犯構成要件相同，時間相近，
    顯係基於概括犯意為之，請依修正前刑法第56條連續犯規定
    論以一罪，並加重其刑。又被告於有期徒刑執行完畢後5年
    內，故意再犯本件有期徒刑以上之罪，為累犯，請依法加重
    其刑。
三、依刑事訴訟法第251條第1項提起公訴。
    此　致
臺灣板橋地方法院
中　　華　　民　　國　　96　　年　　6 　　月　　22　　日
                              檢　察　官  甲○○
上正本證明與原本無異
中　　華　　民　　國　　96　　年　　7　　 月　　5　　 日
　　　　　　　　　         　 書  記  官  李懿樺
